【裁判字號】    97,交聲,149
【裁判日期】    970630
【裁判案由】    聲明異議
【裁判全文】
臺灣臺南地方法院交通事件裁定         97年度交聲字第149號
移送機關    交通部公路總局嘉義區監理所臺南監理站
異議人即
受處分人    甲○○
上列受處分人因違反道路交通管理處罰條例案件，對於交通部公
路總局嘉義區監理所臺南監理站民國97年2月14日所為之裁決處
分（處分案號：嘉監南字第裁74-Z00000000號），聲明異議，本
院裁定如下：裁定如下：
    主  文
異議駁回。
    理  由
一、本件原處分意旨略以：受處分人即異議人甲○○（下稱異議
    人）於民國（下同）96年12月25日17時05分許，駕駛車牌號
    碼5816-GJ號自小客車，行經國道三號南下336公里最高限速
    110公里處時，員警以雷達槍測得其行車速度為時速126公里
    ，有超速而不遵高速公路管制規定，及未隨身攜帶駕駛執照
    等違規事實，遭國道公路警察局第八警察隊善化分隊（下稱
    舉發單位）員警當場予以攔停製單舉發，嗣經交通部公路總
    局嘉義區監理所臺南監理站（下稱移送機關），以其違規事
    實明確，乃依道路交通管理處罰條例第33條第1項第1款、第
    25條第1項第3款及第63條第1項第1款（原裁決書漏載第1款
    ）之規定，合計裁處異議人新臺幣3,300元之罰鍰，並記違
    規點數1點。
二、本件聲明異議意旨略以：
  (一)異議人行經國道三號南下336公里，雖遭警攔停舉發處超速
    行駛及未帶駕照，然異議人當時之車速只有110公里左右，
    係遭警強行誣陷超速，該舉發所用之測速器的測速紀錄來路
    不明，無顯示時間、地點、人、事、物，而只憑員警目測判
    斷，認跑在他們面前第一台車即為超速。異議人為表清白，
    做了多次實驗，所得之結果，以時速120公里之速度，無法
    在400公尺之內停車，由此可證時速120公里以下都無法在
    400公尺內停車，時速126公里之速度下，如何在雷射鎗測速
    305.6公尺內被攔下查看，故員警所測得之違規車輛，非異
    議人所駕駛之車。
  (二)又異議人當場遭警攔停，被要求查看駕照，異議人當時驚魂
    未定，導致尋找駕照花費許久，而執行員警久等不耐，遂要
    求異議人出示身分證，異議人因員警無證據指證其行為違規
    ，則拒看、拒簽舉發違反道路交通管理事件通知單。從而，
    移送機關所為之處分顯有錯誤，為此請求撤銷原處分等語。
三、按汽車行駛高速公路，應依速限標誌指示，高速公路及快速
    公路交通管制規則第5條第1項前段定有明文。又按汽車駕駛
    人，有駕駛汽車未隨身攜帶駕駛執照者，處新臺幣300元以
    上600元以下罰鍰，並責令補辦登記、補照、換照或禁止駕
    駛；汽車行駛高速公路、快速公路或設站管制之道路，而不
    遵使用限制、禁止、行車管制及管理事項之管制規定而有行
    車速度超過規定之最高速限者，處汽車駕駛人新台幣3000
    元以上6000元以下罰鍰；並記違規點數1點；道路交通管理
    處罰條例第25條第3款、第33條第1項第1款及第63條第1項第
    1款分別定有明文。
四、經查：
  (一)異議人遭警舉發，於96年12月25日17時5分許，駕駛牌照號
    碼5816-GJ號自小客車，在國道三號南下336公里最高限速11
    0公里處時，經舉發單位以雷達測速儀測得異議人行車時速1
    26公里，超速16公里，及汽車駕駛人未隨身攜帶駕駛執照為
    由予以攔停製單舉發，有內政部警政署國道公路警察局96年
    12月25日公警局交字第Z00000000號舉發違反道路交通管理
    事件通知單1份附卷可稽。
  (二)異議人雖稱於上開時間行經國道三號南下336公里處時，當
    時時速未超過110公里，並無超速及未帶駕駛執照之行為云
    云，然異議人於上揭時、地，行經該路段時，超速行駛等情
    ，業據證人即舉發警員馬健原於本院97年5月23日訊問時，
    到庭具結證稱：「（法官問：本件是否你舉發，情形如何？
    ）是的，本件我是執行測速，由我同事開單舉發，當時我們
    在國道3號336公里避車彎處執勤，而在334公里處有一固定
    式「前有測速照相」的警告牌，我測的時候只有異議人一部
    車輛在內側車道行駛，我在305.6公尺遠測到異議人超速。
    」等語在卷（見本院97年5月23日之訊問筆錄），並當庭提
    出該測速器經經濟部標準檢驗局檢定合格證書影本1紙附卷
    可參（該檢定合格證書記載：「檢定日期:96 年10月8日，
    有效期限:97 年10月31日」等語）。按證人馬健原乃為原處
    分機關所認定異議人有前開違規行為之證人，其已到庭在本
    院法官面前以言詞供述異議人有前開違規事實，並已就當時
    路況之情形、執勤所處位置、異議人行駛路徑及超速過程等
    情節詳述具體明確，且證人馬健原為依法執行勤務之員警，
    與異議人毫無怨懟，衡情當無自陷偽證罪而構詞誣賴異議人
    之理，另於本件卷存證據資料內並無任何積極證據足以證明
    證人馬健原上開供述係屬虛偽，本院自不得僅以證人馬健原
    為本件開單舉發異議人之員警而全盤抹煞其所具有之證人資
    格，從而，本院由其上開證述已得有異議人確有上開違規行
    為之心證，是異議人前開所辯，實不足採，異議人之上述違
    規事實，應堪認定。又異議人於本院97年5月23日訊問時，
    自承在警察攔停過程中沒有找到駕照交給警員核查（見本院
    97年5月23日之訊問筆錄），顯見異議人於前開時、地駕駛
    汽車未隨身攜帶駕駛執照之事實，亦可認定。
  (三)又交通警察製單舉發違反道路交通管理處罰條例所列之違規
    事實，本質上為行政處分，係公務員基於職務上之權力，依
    法就特定之具體事件所為之具公法上效果之單方面行政行為
    ，基於公務員為公法上行為具有公信力之原則，該行政行為
    當可被推定為真正，其據以依法處分之事實認定亦為正確無
    誤。本此公信原則，乃立法者賦予行政機關制定違反道路交
    通事件統一裁罰標準及處理細則，使執勤警員得當機處分以
    達其維護交通秩序、安全之行政目的。若謂公務員一切行政
    行為均需預留證據以證其實，則國家行政勢必窒礙難行，據
    此，刑事訴訟法就犯罪證據有關之規定中，與屬行政秩序罰
    之交通違規裁罰本質不合之部分，自不在準用之列，因此，
    本院查無任何證據足資證明執勤員警有捏造事實違法取締之
    情事存在，則執勤警員本其維護交通秩序、安全職責所為之
    舉發，自應受到合法、正確之推定。
五、綜上所述，依據證人馬健原之證言，異議人於前揭時、地有
    超速及未攜帶駕照之違規事實，應堪認定。則移送機關據以
    援引道路交通管理處罰條例第33條第1項第1款、第25條第3
    款、第63條第1項第1款及違反道路交通管理事件統一裁罰標
    準表之規定，合計裁處異議人罰鍰新台幣3,300元，並記違
    規點數1點，核無違誤或不當。從而，本件異議為無理由，
    應予駁回。
六、據上論斷，應依道路交通管理處罰條例第87條第2項、道路
    交通案件處理辦法第19條，裁定如主文。
中    華    民    國    97    年    6     月    30    日
                     交通法庭   法  官   陳淑勤
以上正本證明與原本無異。
如不服本裁定，應於送達後5日內，向本院提出抗告狀。
                                書記官   陳金堂
中    華    民    國    97    年    6     月    30    日


司法院資訊處製作；財團法人民間司法改革基金會備份。
